臺灣臺北地方法院行政訴訟判決
111年度簡字第44號
                                    111年4月20日辯論終結
原      告  橋登企業股份有限公司

代  表  人  蔡焱昇  

被      告  經濟部國際貿易局

代  表  人  江文若  
訴訟代理人  黃瀞萱  
            林雅玲  
上列當事人間貿易法事件，原告不服經濟部中華民國110年12月2
8日經訴字第11006310780號訴願決定，提起行政訴訟，本院判決
如下：
    主  文
一、原告之訴駁回。
二、訴訟費用由原告負擔。
    事實及理由
一、爭訟概要：
　　原告於民國110年2月22日以第AW/10/506/YF020號進口報單
    ，向財政部關務署基隆關（下稱基隆關）報運進口「Fabric
    s of MAN-MADE fibres laminated with polytetrafluoroe
    thylene(ptfe)人造纖維聚四氟乙烯貼合織物」貨品1批（下
    稱系爭貨品），生產國別記載「VIETNAM-VN」，惟經基隆關
    查驗結果，系爭貨品標籤上除標示「越南製造」、「產地：
    越南」及「MADE IN VIETNAM」等字樣外，另標示「橋登企
    業股份有限公司」、「新北市○○○○區○○路000號」、「電話
    ：000-0-000-0000」等字樣，涉有產地標示不實情事，函請
    被告依法查處。嗣被告核認原告進口系爭貨品確有產地標示
    不實之情事，違反貿易法第17條第2款規定，乃依同法第28
    條第1項第6款規定，以110年4月23日貿服字第1100102003號
    函（下稱原處分）對原告予以警告之處分，原告聲明異議，
    經被告以110年8月11日貿聲字第1102250119號審定書（下稱
    異議審定）駁回，原告再提起訴願，經經濟部以110年12月2
    8日經訴字第11006310780號訴願決定書（下稱訴願決定）駁
    回。原告仍表不服，遂提起行政訴訟。
二、原告起訴主張及聲明：
　㈠主張要旨：
　⒈原告委外加工復運進口之服裝成份標籤中，已依據商品標示
    法第9條規定，標示生產、製造商（進口商）名稱、電話、
    地址及商品原產地，其中更分別以英文、簡體中文、繁體中
    文共3次標示產地為越南，各為「MADE IN VIETNAM」、「產
    地：越南」、「越南製造」。原處分及訴願決定僅以照片背
    面部分資料判定原告僅一次以英文標示產地，忽略同一標籤
    中同時用簡體、繁體中文標示產地越南之事實，顯有違誤。
　⒉被告援引「輸入貨品未依規定標示產地或產地標示不實處分
    原則」違規事實第5項認原告委外加工復運進口之服裝標示
    含有廠商名址電話，不當推論有使人誤認其產地之虞，依貿
    易法第17條第2款裁處原告，違反犯罪構成要件明確性原則
    及禁止類推適用原則。又產地標示不實處分原則為行政程序
    法第159條第1項所稱之行政規則，應非直接對外發生規範效
    力之規定。
　⒊被告援引「進口貨品產地標示不實處理原則」第1條第1項第3
    小點認原告進口外國貨品未加註標示「進口商」或「代理商
    」或「經銷商」或其他類似文字裁處原告，惟系爭貨品係委
    外加工案件，非屬進口外國貨品，法律亦無規定原告應在廠
    商名址前標註「委製商」，違反犯罪構成要件明確性原則。
　㈡聲明：
　　⒈撤銷訴願決定及原處分。
　　⒉確認原處分無效。
三、被告答辯及聲明：
　㈠答辯要旨：
　⒈貿易法第17條第2款明定，進口人不得有產地標示不實之行為
    ，是不論貨品標示產地係出於法令強制規定，或業者自主管
    理需要，進口人倘進口有標示產地之貨品，即負有與實際產
    地相符之義務。至於商品標示法及服飾標示基準等，則係貨
    品進口我國後「流通進入市場、陳列販賣」時應遵守之規定
    ，二者規範目的及對象並不相同，原告自不得援引已依據商
    品標示法及服飾標示基準等規定作為本件免責之論據。系爭
    貨品依基隆關查驗結果，貨品產地為越南，惟依基隆關查驗
    之照片顯示，該等貨品之「售後服務卡」及洗標上均標示「
    橋登企業股份有限公司」、「新北市○○○○區○○路000號」、
    「電話：000-0-000-0000」等字樣，且未加註「進口商」文
    字，原告縱於洗標上標示「MADE IN VIETNAM」（即越南製
    造）字樣，然考量中文為我國消費者慣用習見之語言，消費
    者乍見該些標示內容應會優先注意中文部分，因而產生系爭
    貨品係由國內公司產製之認知印象，堪認前揭標示客觀上有
    使人誤認產地之虞，即屬貿易法第17條第2款所稱產地標示
    不實之行為態樣。原告既為以進出口為常業之廠商，對於前
    揭進口標的之標示及相關法規之遵守，本應負相當之注意及
    遵守之義務，竟疏未注意，實難認無可非難性及可責性。本
    件縱非故意，仍難謂無過失。
　⒉被告為行使法律所授予裁量權，在遵循貿易法授權之目的及
    範圍內，必須實踐具體個案正義，為顧及法律適用之一致性
    及符合平等原則，乃訂頒輸入貨品未依規定標示產地或產地
    標示不實處分原則，前揭裁量基準作為所屬行使裁量權之基
    準，既能實踐具體個案正義，又能實踐行政之平等原則，自
    非法律所不許。據此，前揭裁量基準，既經刊登公報公告周
    知，即屬間接對外發生法規範效力之行政規則，自得援為本
    件裁罰之依據。原告報運進口系爭貨品，依基隆關查驗之前
    揭事實，堪認係屬前揭處分原則項次5明定產地標示不實之
    違規態樣。依據前揭項次5之裁罰基準，原告前揭違規行為
    原應裁罰6萬元罰鍰之處分。惟被告審酌原告前揭違規情節
    及受責難程度，考量其已於系爭貨品上以英文標示產地為越
    南等情，乃依前揭處分原則註3規定，在貿易法第28條法定
    之裁罰額度內，處原告以最低之警告處分，尚無造成顯然過
    苛之處罰。按行政罰法第4條規定，違反行政法上義務之處
    罰，以行為時之法律或自治條例有明文規定者為限。是本件
    原告違反貿易法明定之義務與規範，被告依法裁處並無不當
    或違法。原告稱原處分違反犯罪構成要件明確性原則一詞，
    尚難執為本件違法行為免責之事由。　
　㈡聲明：原告之訴駁回。
四、爭點：　
　  原告進口系爭貨品上如有標示國內廠商名稱、地址及產地時
    ，是否必須標示「進口商」或「委製商」等文字？
五、本院之判斷：
  ㈠本件應適用之法令及法理：
　⒈按貿易法所稱貿易，指貨品之輸出入行為及有關事項；出進
    口人不得有未依規定標示來源識別、產地或標示不實之行為
    ；出進口人有第17條各款所定禁止行為之一情形，經濟部國
    際貿易局得予以警告、處新臺幣6萬元以上3百萬元以下罰鍰
    或停止其1個月以上1年以下輸出、輸入或輸出入貨品，貿易
    法第2條第1項、第17條第2款及第28條第1項第6款分別定有
    明文。
　⒉次按廠商進口貨品，不得有產地標示不實情事，進口貨品本
    身、內外包裝、說明書、型錄、仿單或圖樣上如標示不實製
    造產地；或標示其他文字、圖案，有使人誤認其產地之虞者
    ，依下列原則辦理：㈠進口外國貨品（空包裝容器或吊牌、
    標籤等標示物除外），標示不實製造產地（如MADE IN TAIW
    AN，MADE IN R.O.C.，國內廠商製造或有製造字樣之類似文
    字，或原產地以外國家或地區製造之字樣）；或標示其他文
    字（如TAIWAN TAIPEI、多國產地標示、國內廠商名址、XX
    公司榮譽出品或原產地以外國名、地名、廠商名址等）、圖
    案有使人誤認其產地之虞者，由經濟部國際貿易局（以下簡
    稱貿易局）酌情議處。進口人得向海關申請改善，無產地標
    示不實時，始准予通關放行，否則應予退運。但有下列情形
    之一者，不在此限：…⒊未標示不實製造產地，而標示國內廠
    商名址，但已註明「進口商」或「代理商」或「經銷商」或
    其他類似文字者，被告100年7月28日以貿服字第1000151356
    0號令發布之「進口貨品產地標示不實案件處理原則」（以
    下簡稱系爭處理原則）第1點第1項定有明文，核系爭處理原
    則，係為協助下級機關或屬官統一解釋法令、認定事實、及
    行使裁量權，而訂頒之解釋性規定及裁量基準，性質上應屬
    行政規則（行政程序法第159條參照）。而行政機關為行使
    法律所授與裁量權，在遵循法律授權目的及範圍內，必須實
    踐具體個案正義，惟顧及法律適用之一致性及符合平等原則
    ，乃訂定行政裁量準則作為下級機關行使裁量權之基準，既
    能實踐具體個案正義，又能實踐行政之平等原則，亦非法律
    所不許，故被告自得依據系爭處理原則涵攝構成要件。
　㈡如爭訟概要欄所述之事實，除後述之爭點外，為兩造所不爭
    執，且有原處分（見本院卷第23至24頁）、異議審定（見本
    院卷第67至70頁）及訴願決定（見本院卷第31至37頁）在卷
    可稽，堪以認定。
　㈢原告進口系爭貨品上如有標示國內廠商名稱、地址及產地時
    ，仍必須標示「進口商」或「委製商」等文字：
　⒈經查，系爭貨品於基隆關查驗時，標籤上除標示「越南製造
    」、「產地：越南」及「MADE IN VIETNAM」等字樣外，另
    標示「橋登企業股份有限公司」、「新北市○○○○區○○路000
    號」、「電話：000-0-000-0000」等字樣，並未加註「進口
    商」等文字等情，有系爭貨品標示（見本院卷第39頁）及系
    爭貨品照片（見訴願卷第57至62頁）附卷可佐。系爭貨品標
    籤上雖已標示產地為越南製，但其另標示原告公司名稱、國
    內地址及電話，並未加註「進口商」或「委製商」等文字，
    對於一般人而言，倘一眼僅看到原告公司名稱、國內地址及
    電話等中文文字，而未注意產地標示，即可能誤認系爭貨品
    為臺灣製造，客觀上已足使一般人認為系爭產品為臺灣所製
    造，自有使人誤認系爭貨品產地之虞，並與系爭處理原則第
    1點第1項所例示之情形相合，是被告認定原告進口系爭貨品
    ，有違反貿易法第17條第2款之「產地標示不實」之違規行
    為，洵屬有據。
　⒉原告雖主張系爭貨品已依商品標示法第9條規定標示云云，惟
    按商品於流通進入市場時，生產、製造或進口商應標示下列
    事項：…二、生產、製造商名稱、電話、地址及商品原產地
    ，屬進口商品者，並應標示進口商名稱、電話及地址，商品
    標示法第9條第1項第2款定有明文。上開規定就生產、製造
    商名稱及進口商名稱標示分別予以規範，則於商品上除標示
    廠商名稱外，亦應標示「製造商」或「進口商」等文字，始
    能區辨該廠商係屬「製造商」或「進口商」。是原告上開主
    張，應不可採。
　⒊原告另主張被告援引處理原則違反犯罪構成要件明確性及禁
    止類推適用原則，且系爭貨品係委外加工案件，非屬進口外
    國貨品，以及產地已標示3次，並無使人誤認產地之虞云云
    。惟原告於起訴狀自承系爭貨品係委外加工復運進口等語（
    見本院卷第19頁），並參酌系爭貨品進口報單（見訴願卷第
    48至50頁）內容，足認系爭貨品屬進口貨品無誤。又系爭處
    理原則係為協助下級機關或屬官統一解釋法令、認定事實、
    及行使裁量權，而訂頒之解釋性規定及裁量基準，性質上應
    屬行政規則，被告自得予以適用涵攝構成要件，業如前述，
    況觀諸前開系爭貨品照片，可見標籤上之標示文字字體不大
    ，若未加註「進口商」或「委製商」等文字，一般人僅看到
    標籤上之原告公司名稱、國內地址及電話等中文文字，不無
    可能誤認系爭貨品為臺灣製造。是系爭貨品標籤上固已標示
    產地3次，但未標示「進口商」或「委製商」等文字，客觀
    上仍有使人誤認系爭貨品產地為臺灣之虞。是原告前開主張
    ，亦不可採。
　㈣綜上，系爭貨品標籤上雖標示「越南製造」、「產地：越南
    」及「MADE IN VIETNAM」等產地字樣，惟另標示原告公司
    名稱、國內地址及電話，而未標示「進口商」或「委製商」
    等文字，客觀上有使人誤認系爭貨品產地為臺灣之虞，是原
    處分認系爭貨品涉有產地標示不實情事，惟考量系爭貨品有
    標示正確產地，且原告為初犯，從輕予以警告處分，並無違
    誤。
　㈤本件事證已臻明確，兩造其餘攻擊防禦方法及訴訟資料經本
    院斟酌後，認與本判決結果不生影響，爰不逐一論述，附此
    敘明。　
六、結論：
　　原處分認事用法並無違誤，原告訴請撤銷原處分及訴願決定
    ，以及確認原處分無效，均無理由，應予駁回。另第一審訴
    訟費用應由敗訴之原告負擔，爰宣示如主文第2項所示。
中　　華　　民　　國　　111 　年　　5 　　月　　11 　 日
　　　　　　　　　行政訴訟庭　法　官　邱士賓
上為正本係照原本作成。
如不服本判決，應於判決送達後20日內，向本院提出上訴狀(含
上訴理由，應表明原裁判所違背之法令及其具體內容，或依訴訟
資料可認為原裁判有違背法令之具體事實)，並繳納上訴裁判費3
,000元；其未表明上訴理由者，應於提出上訴後20日內向本院補
提理由書，逾期未提出者，毋庸命補正，即得逕以裁定駁回之。
中　　華　　民　　國　　111 　年　　5 　　月　　11 　 日
                              書記官  李  欣